【裁判字號】    99,訴,478
【裁判日期】    990531
【裁判案由】    違反毒品危害防制條例
【裁判全文】
臺灣屏東地方法院刑事判決               99年度訴字第478號
公  訴  人  臺灣屏東地方法院檢察署檢察官
被      告  甲○○
上列被告因違反毒品危害防制條例案件，經檢察官提起公訴（99
年度毒偵字第437 號），被告於準備程序就被訴事實為有罪之陳
述，本院合議庭裁定由受命法官獨任進行簡式審判程序，並予判
決如下：
    主  文
甲○○施用第一級毒品，累犯，處有期徒刑壹年肆月。扣案殘留
有微量海洛因之注射針筒貳支均沒收銷毀。
    事  實
一、甲○○前於89年間，因施用毒品案件，經本院以89年度毒聲
    字第1946號裁定送勒戒處所施以觀察、勒戒後，認有繼續施
    用毒品之傾向，再經本院以89年度毒聲字第2709號裁定令入
    勒戒處所施以強制戒治，於90年5 月3 日停止戒治付保護管
    束，而於90年11月27日保護管束期滿執行完畢，並經臺灣屏
    東地方法院檢察署檢察官就上開施用毒品犯行提起公訴，由
    本院以89年度易字第1643號判決判處有期徒刑1 年、8 月，
    應執行有期徒刑1 年6 月確定，於93年5 月21日縮刑期滿執
    行完畢。復於93年間，因施用第一級、第二級毒品案件，經
    本院以93年度訴字第595 號判決判處有期徒刑1 年2 月、1
    年，應執行有期徒刑2 年確定，於95年3 月28日縮短刑期假
    釋出監，並交付保護管束，惟於保護管束期間內，再因施用
    第一級毒品海洛因案件，經臺灣高等地方法院高雄分院以96
    年度上訴字第1019號判處應執行有期徒刑1 年6 月確定，而
    經撤銷上開假釋，執行殘刑有期徒刑5 月19日；又於96年間
    再犯施用毒品案件、竊盜案件，經本院分別以96年度訴字第
    65 號 判決、96年度易字第173 號判決各判處有期徒刑1 年
    1 月、9 月確定，上開案件分別經本院96年度聲減字第436
    號裁定減為有期徒刑7 月、6 月、6 月15日、4 月15日、應
    執行有期徒刑1 年確定及臺灣高等法院高雄分院97年度聲減
    字第45號裁定減為有期徒刑9 月，應執行有期徒刑1 年6 月
    後，接續執行，於97年10月31日縮刑期滿執行完畢。詎其猶
    不知戒絕悔改，明知海洛因、甲基安非他命業經公告列分別
    為毒品危害防制條例第2 條第2 項第1 款、第2 款之第一級
    、第二級毒品，均不得非法持有、施用，因未戒除施用毒品
    之惡習，竟基於施用第一級及第二級毒品之犯意，於99年2
    月21 日20 時許，在屏東縣竹田鄉屏50線旁的公墓內，以將
    少許海洛因及甲基安非他命置入注射針筒內摻水稀釋後，再
    以注射針筒注射手臂之方式，同時施用第一級毒品海洛因、
    第二級毒品甲基安非他命1 次。嗣於99年2 月21日23時45分
    許，在屏東縣竹田鄉屏50線旁的公墓為警查獲，並扣得殘留
    有微量第一級海洛因之注射針筒2 支，復經徵得其同意採集
    尿液送請鑑驗結果，嗎啡（海洛因代謝物）及甲基安非他命
    均呈陽性反應，始知悉上情。
二、案經屏東縣政府警察局潮州分局報告臺灣屏東地方法院檢察
    署檢察官偵查起訴。
    理  由
一、本案被告甲○○所犯違反毒品危害防制條例罪，並非法定刑
    為死刑、無期徒刑或最輕本刑3 年以上有期徒刑之罪，亦非
    高等法院管轄第一審之案件，而被告於本院準備程序中就被
    訴事實為有罪之陳述，本院合議庭乃裁定由受命法官獨任進
    行簡式審判程序。又簡式審判程序之證據調查，不受刑事訴
    訟法第159 條第1 項、第161 條之2 、第16 1條之3 、第16
    3 條之1 及第164 條至第170 條規定之限制，刑事訴訟法第
    273 條之2 亦定有明文，故本件審理依該規定，亦排除嚴格
    證據調查，併予敘明。
二、上開犯罪事實部分，業據被告甲○○於警詢、偵訊及本院審
    理中坦承不諱（見警卷第5 至12頁、偵卷第4 至5 頁），復
    有搜索扣押筆錄、扣押物品目錄表、查獲現場暨被告身體多
    處露有注射針孔痕跡照片7 張（見警卷第17至19頁、第20至
    23頁）及扣案注射針筒2 支在案可憑；而被告於99年2 月21
    日為警查獲後所排放之尿液經採樣送驗，以酵素免疫分析法
    檢驗及氣相層析質譜儀法確認檢驗結果，於嗎啡呈陽性反應
    ，此有尿液初步檢驗報告單、屏東縣政府警察局潮州分局偵
    辦毒品條例案尿液受檢人真實姓名對照表及臺灣檢驗科技股
    份有限公司99年3 月10日出具報告編號KＺ000000000000號之
    濫用藥物尿液檢驗報告1 份附卷足稽（見r 警卷第25頁、偵
    卷第12頁）；又扣案之注射針筒2 支，經警依毒品簡易快速
    篩檢試劑初步檢驗結果，第一級毒品海洛因呈陽性反應，此
    有臺灣尖端先進生技醫藥股份有限公司之簡易快速篩檢試劑
    試劑使用說明書及相片附卷可稽（見警卷第26至27頁），堪
    認被告前揭不利於己之自白與客觀事實相符，堪予採認。
三、按92年7 月9 日新修正之毒品危害防制條例刪除2 犯及3 犯
    之規定，一改修法前繁雜之處遇程式，僅將施用毒品者簡化
    區分為初犯、再犯，並認施用毒品者係屬病患性犯人，以觀
    察、勒戒戒除其身癮，並以強制戒治去除其心癮。經觀察、
    勒戒或強制戒治執行完畢釋放後，若係5 年後再犯該條例第
    10條施用毒品罪者，與同條例第20條第1 項、第2 項關於「
    初犯」之處理方式相同，檢察官應先聲請法院裁定令被告入
    勒戒處所觀察、勒戒，並視有無繼續施用毒品傾向，決定應
    予釋放、為不起訴之處分，或應聲請法院裁定令入勒戒處所
    強制戒治；若係5 年內「再犯」同條例第10條施用毒品罪者
    ，依同條例第23條第2 項規定，檢察官則應依法追訴。觀諸
    該條例第20條第3 項之修正理由：「觀察、勒戒或強制戒治
    五年後再犯者，顯見前所實施之觀察、勒戒或強制戒治已足
    以遮斷其施用毒品之癮，為期自新及協助其戒除毒癮，對此
    5 年後再犯者，爰明定仍適用初犯之規定，先經觀察、勒戒
    、強制戒治之程式。」及同條例第23條第2 項之修正理由：
    「為配合簡化施用毒品犯之刑事處遇程式，並鑑於經觀察、
    勒戒或強制戒治執行完畢釋放後5 年內再犯者，其再犯率甚
    高，原據以實施之觀察、勒戒及強制戒治既已無法收其實效
    ，自應施以刑事處遇。」，顯然如施用毒品者係前經觀察、
    勒戒或強制戒治等治療程式執行完畢5 年後，始再施用毒品
    之「初犯」，因前所執行之觀察、勒戒或強制戒治已足收戒
    除毒癮之效，自應重新執行觀察、勒戒或強制戒治等治療程
    序，並於治療程式執行完畢後，由檢察官為不起訴處分，毋
    庸對之追訴處罰；反之，在「再犯」之情形，因其先前所為
    治療程式顯未能收戒斷毒癮之效，且考量施用毒品者之再犯
    率偏高，乃簡化其刑事處遇程式，而逕予追訴處罰，不再施
    以治療程式。參酌上開立法理由，修正毒品危害防制條例就
    施用毒品者，祇於「初犯」及「5 年後再犯」二種情形，有
    其追訴條件之限制，即須於初犯經觀察、勒戒或強制戒治釋
    放後，5 年內均無施用毒品之行為，始能認其前所實施之觀
    察、勒戒或強制戒治已足遮斷毒癮，而得於5 年後再犯時，
    再予適用初犯之規定，重行觀察、勒戒等程式。倘5 年內已
    經再犯，被依法追訴處罰，縱其第3 次（或第3 次以上）施
    用毒品之時間在初犯釋放5 年以後，即與「5 年後再犯」之
    情形有別，且因已於「5 年內再犯」，顯見其再犯率甚高，
    原實施觀察、勒戒或強制戒治，已無法收其實效，而無5 年
    戒斷期之存在，自無再經觀察、勒戒及強制戒治之必要，應
    由檢察官逕行起訴，始符新法修正之本旨。查本件被告甲○
    ○前於89年間，因施用毒品案件，經本院以89年度毒聲字第
    1946號裁定送勒戒處所施以觀察、勒戒後，認有繼續施用毒
    品之傾向，再經本院以89年度毒聲字第2709號裁定送強制戒
    治，於90年5 月3 日停止戒治付保護管束，於90年11月27日
    保護管束期滿執行完畢，並經臺灣屏東地方法院檢察署檢察
    官就上開施用毒品犯行提起公訴，由本院以89年度易字第16
    43號判決判處有期徒刑1 年、8 月，應執行有期徒刑1 年6
    月確定，於93年5 月21日縮刑期滿執行完畢。復於上開強制
    戒治執行完畢5 年內之93年間，因施用第一級、第二級毒品
    案件，經本院以93年度訴字第595 號判決判處有期徒刑1 年
    2 月、1 年，應執行有期徒刑2 年確定，又於96年間因施用
    毒品案件，經本院以96年度訴字第65號判決判處有期徒刑1
    年1 月確定，而於97年10月31日縮刑期滿執行完畢，此有臺
    灣屏東地方法院檢察署刑案資料查註紀錄表、同署全國施用
    毒品案件紀錄表及臺灣高等法院被告全國前案紀錄表各1 份
    在卷可考，被告於上開強制戒治執行完畢後，既曾於5 年內
    多次再犯毒品危害防制條例第10條之罪，並業經判刑確定，
    本次被告復行觸犯毒品危害防制條例第10條之罪，自非屬毒
    品危害防制條例第20條第3 項所定「5 年後再犯」之情形，
    而應依法追訴處罰。綜此，本件事證已臻明確，被告施用毒
    品海洛因及甲基安非他命之犯行，洵堪認定，應依法論科。
四、按海洛因及甲基安非他命分屬毒品危害防制條例第2 條第2
    項第1 款、第2 款規定之第一級及第二級毒品，均不得持有
    及施用，核被告甲○○所為，係犯毒品危害防制條例第10條
    第1 項之施用第一級毒品罪及同法條第2 項之施用第二級毒
    品罪。被告施用前後之持有第一級毒品及第二級毒品之低度
    行為，分別為其施用第一級毒品與第二級毒品之高度行為所
    吸收，均不另論罪。又被告係以將海洛因、甲基安非他命置
    入注射針筒內摻水稀釋後，再以注射針筒注射手臂靜脈之方
    式，同時施用第一級毒品海洛因及第二級毒品甲基安非他命
    ，故係以一行為同時觸犯毒品危害防制條例第10條第1 項施
    用第一級毒品罪及同條第2 項施用第二級毒品罪，為想像競
    合犯，應從較重之施用第一級毒品罪處斷。另被告警詢時、
    偵查中及本院審理時均自白其於99年2 月21日係同時施用第
    一級毒品海洛因及第二級毒品甲基安非他命，而第一級毒品
    海洛因及第二級毒品甲基安非他命確可同時施用，為本院職
    務上所已知之事實，被告之上開自白尚無不可採之處，且無
    證據證明被告於該次遭查獲前曾分開施用第一級毒品海洛因
    及第二級毒品甲基安非他命，應認被告於99年2 月21日係以
    一施用行為同時施用第一級毒品海洛因及第二級毒品甲基安
    非他命而觸犯數罪名，為想像競合犯，應從一重之施用第一
    級毒品罪處斷，公訴意旨認應數罪併罰云云，容有誤會，併
    予敘明。另被告有上揭犯罪事實欄所述經有期徒刑宣告及執
    行完畢之情形，此有前開臺灣高等法院被告前案紀錄表可按
    ，被告於有期徒刑執行完畢後5 年以內故意再犯本件均為有
    期徒刑以上之罪，為累犯，應依刑法第47條第1 項規定予以
    加重其刑。爰審酌被告前已因施用毒品犯行經觀察、勒戒及
    強制戒治，竟仍故態復萌，復行施用毒品不輟，無視於毒品
    對於自身健康之戕害及國家對於杜絕毒品犯罪之禁令，足認
    非予以適當刑罰不足以禁絕；惟衡酌施用毒品係屬自戕行為
    ，又其犯罪手段尚屬平和，亦未因此危害他人，所生損害尚
    非鉅大，且被告犯後於本院審理時坦承犯行，尚見悔意之犯
    罪後態度，另施用毒品者均有相當程度之成癮性及心理依賴
    ，其犯罪心態與一般刑事犯罪之本質並不相同，應側重適當
    之醫學治療及心理矯治為宜暨其家庭狀況業已離婚、教育程
    度等一切情狀，量處如主文所示之刑，以資懲儆。另扣案被
    告所有注射針筒2 支，殘留有微量海洛因、成分反應，已如
    上述，而上開注射針筒與毒品海洛因難以析離，亦應依毒品
    危害防制條例第18條第1 項前段之規定，均沒收銷燬之。
據上論斷，應依刑事訴訟法第273 條之1 第1 項、第299 條第1
項前段，毒品危害防制條例第10條第1 項、第2 項、第18條第1
項前段，刑法第11條、第47條第1項、第55條前段，判決如主文
。
本案經檢察官潘國威到庭執行職務。
中    華    民    國    99    年    5     月    31    日
                  刑事第三庭    法  官  陳怡先
以上正本證明與原本無異。
如不服本判決應於收受判決後10日內向本院提出上訴書狀，並應
敘述具體理由；其未敘述上訴理由者，應於上訴期間屆滿後20日
內向本院補提理由書（均須按他造當事人之人數附繕本）「切勿
逕送上級法院」。
中    華    民    國    99    年    5     月    31    日
                                書記官  鍾小屏
附錄本案論罪科刑法條：
毒品危害防制條例第10條
施用第一級毒品者，處 6 月以上 5 年以下有期徒刑。
施用第二級毒品者，處 3 年以下有期徒刑。

司法院資訊處製作；財團法人民間司法改革基金會備份。
